【裁判字號】    95,訴,1451
【裁判日期】    951018
【裁判案由】    毒品危害防制條例
【裁判全文】
臺灣臺北地方法院刑事判決              95年度訴字第1451號
公  訴  人  臺灣臺北地方法院檢察署檢察官
被      告  甲○○
上列被告因違反毒品危害防制條例案件，經檢察官提起公訴（九
十五年度毒偵字第二二六九號），被告於本院準備程序中就被訴
事實為有罪之陳述，經告知簡式審判程序之旨，並聽取公訴人及
被告之意見後，本院合議庭認為適宜由受命法官獨任進行簡式審
判程序而裁定改由受命法官獨任進行簡式審判程序審理，判決如
下：
    主  文
甲○○連續施用第一級毒品，處有期徒刑拾月。
    事  實
一、甲○○於民國九十二年間，因違反毒品危害防制條例案件，
    經臺灣板橋地方法院以九十二年度重訴字第十一號判決無罪
    ，臺灣板橋地方法院檢察署檢察官不服該判決提起上訴，經
    臺灣高等法院於九十三年三月四日以九十二年度上訴字第四
    六○九號判決撤銷改判有期徒刑七月確定，於九十五年十月
    十二日縮刑期滿執行完畢，同年月十三日出監（不構成累犯
    ）。
二、甲○○前因施用第二級毒品安非他命案件，經臺灣板橋地方
    法院檢察署檢察官聲請臺灣板橋地方法院於九十一年十二月
    三十日以九十一年度毒聲字第四三一○號裁定送勒戒處所觀
    察、勒戒，並經該署檢察官於同日送臺灣臺北看守所附設勒
    戒處所執行觀察、勒戒後，因無繼續施用毒品之傾向，於九
    十二年一月二十三日釋放出所，再由臺灣板橋地方法院檢察
    署檢察官於九十二年一月二十三日以九十一年度毒偵字第三
    九五五號為不起訴處分確定。復因施用第一級毒品海洛因案
    件，經臺灣基隆地方法院以九十三年度訴字第三○八號案件
    受理後，因未到案而遭該院通緝，於緝獲到案後並經該院於
    九十五年八月二十二日以九十五年度訴緝字第二十七號判處
    有期徒刑七月在案。
三、甲○○不知戒絕毒癮，猶基於施用第一級毒品海洛因及第二
    級毒品安非他命之概括犯意，於上開觀察、勒戒執行完畢釋
    放後五年內即自九十五年三月間某日起至同年五月二日某時
    止，在其先前臺北市○○區○○街二三六號四樓住處，以將
    第一級毒品海洛因及第二級毒品安非他命同置於玻璃球內燒
    烤後再吸取該煙霧之方式，同時連續施用第一級毒品海洛因
    及第二級毒品安非他命多次。迨其因上開施用第一級毒品海
    洛因案件未到案而遭臺灣基隆地方法院通緝，於九十五年五
    月三日上午五時四十分許，為警在臺北市○○區○○路與虎
    林街口處緝獲，嗣於同日下午甲○○身體不適經警送財團法
    人基督復臨安息日會臺安醫院（下稱臺安醫院）治療，後再
    轉送行政院國軍退除役官兵輔導委員會臺北榮民總醫院治療
    ，並將甲○○於臺安醫院內所採之尿液送臺灣檢驗科技股份
    有限公司以初步檢驗－ＥＩＡ酵素免疫分析法及確認檢驗－
    ＧＣ／ＭＳ氣相層析／質譜儀法檢驗後均呈鴉片類、安非他
    命類陽性反應，始知上情。
四、案經臺北市政府警察局松山分局報請臺灣臺北地方法院檢察
    署檢察官偵查起訴後，因甲○○於本院準備程序中就被訴事
    實為有罪之陳述，本院合議庭認為適宜由受命法官獨任進行
    簡式審判程序而裁定改由受命法官獨任進行簡式審判程序審
    理。
    理  由
一、上開事實，業據被告甲○○自白不諱，而所採集之被告尿液
    經警送臺灣檢驗科技股份有限公司以初步檢驗－ＥＩＡ酵素
    免疫分析法及確認檢驗－ＧＣ／ＭＳ氣相層析／質譜儀法檢
    驗後均呈鴉片類（嗎啡、可待因）、安非他命類陽性反應，
    有臺灣檢驗科技股份有限公司九十五年六月一日濫用藥物尿
    液檢驗報告一份在卷可按，再該尿液經行政院國軍退除役官
    兵輔導委員會臺北榮民總醫院以氣相層析質譜儀分析檢測，
    呈嗎啡陽性、安非他命類陽性反應，此亦有該院九十五年五
    月二十三日北總企字第○九五○○○八八九四號函暨檢附之
    毒物科會簽意見一份附卷足參，是被告之任意性自白顯與事
    實相符。查被告前因施用第二級毒品安非他命案件，經臺灣
    板橋地方法院檢察署檢察官聲請臺灣板橋地方法院於九十一
    年十二月三十日以九十一年度毒聲字第四三一○號裁定送勒
    戒處所觀察、勒戒，並經該署檢察官於同日送臺灣臺北看守
    所附設勒戒處所執行觀察、勒戒後，因無繼續施用毒品之傾
    向，於九十二年一月二十三日釋放出所，再由臺灣板橋地方
    法院檢察署檢察官於九十二年一月二十三日以九十一年度毒
    偵字第三九五五號為不起訴處分確定，有臺灣板橋地方法院
    檢察署檢察官九十一年度毒偵字第三九五五號不起訴處分書
    、臺灣高等法院被告毒品紀錄表及臺灣高等法院被告前案紀
    錄表等在卷可參。綜上，本案事證明確，被告犯行堪以認定
    ，應予依法論科。
二、(一)按被告行為後，刑法部分條文業於九十四年一月七日修
        正，同年二月二日經總統令公布，並自九十五年七月一
        日起施行。而刑法第十一條有關刑法總則之適用範圍，
        修正前原規定為：「本法總則於其他法令有刑罰之規定
        者，亦適用之。但其他法令有特別規定者，不在此限。
        」，修正後則規定為：「本法總則於其他法律有刑罰或
        保安處分之規定者，亦適用之。但其他法律有特別規定
        者，不在此限。」，矧「總則編適用之範圍，基於法律
        保留及罪刑法定原則，刑法以外之其他刑事特別法，應
        指法律之規定，不包括行政命令在內，爰將『法令』修
        正為『法律』以符上開基本原則之意旨。」（該條修正
        理由第一項參照），是刑法第十一條僅屬使刑法以外之
        刑事特別法得以一體適用刑法總則規定之過橋條款耳，
        其規定本身無關罪刑之實質內容，是該條文字修正尚不
        生新舊法比較之問題，應逕依修正後刑法第十一條前段
        ，適用刑法總則之規定，先予敘明。
    (二)又修正後刑法第二條第一項規定：「行為後法律有變更
        者，適用行為時之法律。但行為後之法律有利於行為人
        者，適用最有利於行為人之法律。」，此條規定與刑法
        第一條罪刑法定主義契合，係規範行為後法律變更所生
        新舊法律比較適用之準據，是刑法第二條本身雖經修正
        ，尚無比較新舊法之問題，應一律適用裁判時之現行刑
        法第二條以決定適用之刑罰法律。又本次修正涵蓋之範
        圍甚廣，故比較新舊法時，應就罪刑有關之共犯、未遂
        犯、想像競合犯、牽連犯、連續犯、結合犯，以及累犯
        加重、自首減輕暨其他法定加減原因（如身分加減）與
        加減例等一切情形，綜其全部罪刑之結果而為比較，復
        有最高法院九十五年五月二十三日所為之九十五年度第
        八次刑事庭會議決議一、法律變更之比較適用原則(四)可
        資參照。次按海洛因屬毒品危害防制條例第二條第二項
        第一款所稱之第一級毒品，安非他命則為同條項第二款
        所稱之第二級毒品，是核被告所為，係犯毒品危害防制
        條例第十條第一項之施用第一級毒品海洛因罪及同條第
        二項之施用第二級毒品安非他命罪。其持有第一級毒品
        海洛因、第二級毒品安非他命之低度行為分別為施用第
        一級毒品海洛因及第二級毒品安非他命之高度行為所吸
        收，均不另論罪。
    (三)再刑法修正施行後刪除關於連續犯之規定，是本案被告
        先後多次各施用第一級毒品海洛因及第二級毒品安非他
        命之犯行，依舊法乃屬刑法第五十六條之連續犯，依新
        法則被告之上開行為應予分論併罰，經比較新舊法之結
        果，認應適用被告行為時之修正前刑法第五十六條之規
        定對被告較為有利，是被告先後多次各施用第一級毒品
        海洛因及第二級毒品安非他命之犯行，均時間緊接，方
        法相同，所為係各觸犯構成要件相同之罪名，顯係基於
        概括犯意反覆為之，為連續犯而應依修正前刑法第五十
        六條連續犯之規定各論以一罪，並依法加重其刑。又被
        告以一行為同時施用第一級毒品海洛因及第二級毒品安
        非他命，觸犯構成要件不同之罪名，為想像競合犯，應
        依刑法第五十五條之規定，應從一重依毒品危害防制條
        例第十條第一項之規定處斷（參酌最高法院九十五年第
        八次刑事庭會議決議意旨，修正後刑法第五十五條但書
        係科刑之限制，為法理之明文化，非屬法律之變更，故
        不生新舊法比較之問題）。爰審酌被告歷經觀察勒戒之
        矯治處遇後，猶無法戒除施用毒品之行為，然其所為主
        要係戕害自身，並未直接積極損害他人之利益，犯罪之
        動機、目的、手段、生活狀況、智識程度暨犯罪後坦承
        犯行，態度尚稱良好等一切情狀，量處如主文所示之刑
        ，以示懲儆。
據上論斷，應依刑事訴訟法第二百七十三條之一第一項、第二百
九十九條第一項前段，毒品危害防制條例第十條第一項、第二項
，刑法第十一條前段、第二條第一項前段、修正前刑法第五十六
條、刑法第五十五條前段，判決如主文。
本案經檢察官涂永欽到庭執行職務
中    華    民    國    95    年    10    月    18    日
                  刑事第九庭  法  官  黃紹紘
以上正本證明與原本無異。
如不服本判決，得於判決送達後十日內，向本院提出上訴狀（應
抄附繕本）。告訴人或被害人如對於本判決不服者，應具備理由
請求檢察官上訴，其上訴期間之計算係以檢察官收受判決正本之
日期為準。
                              書記官  陳靜君
中    華    民    國    95    年    10    月    18    日
附錄本案論罪科刑所犯法條全文
毒品危害防制條例第十條
施用第一級毒品者，處六月以上五年以下有期徒刑。
施用第二級毒品者，處三年以下有期徒刑。


司法院資訊處製作；財團法人民間司法改革基金會備份。
